【裁判字號】    99,訴,1269
【裁判日期】    991029
【裁判案由】    違反毒品危害防制條例
【裁判全文】
臺灣彰化地方法院刑事判決              99年度訴字第1269號
公  訴  人  臺灣彰化地方法院檢察署檢察官
被      告  甲○○
上列被告因違反毒品危害防制條例案件，經檢察官提起公訴（99
年度毒偵字第1771號），因被告於準備程序中為有罪之陳述，經
本院合議庭裁定由受命法官進行簡式審判程序，本院判決如下：
    主  文
甲○○施用第一級毒品，累犯，處有期徒刑捌月。
    事  實
一、甲○○前於民國87年間，因施用毒品案件，經本院以87年度
    毒聲字第1826號裁定送觀察、勒戒後，認無繼續施用毒品之
    傾向，於87年11月20日執行完畢釋放出所，並由臺灣彰化地
    方法院檢察署檢察官於87年11月20日以87年度偵字第9002號
    為不起訴處分確定；復於89年間，因施用毒品案件，經本院
    以89年度毒聲字第4605號裁定送觀察、勒戒後，認有繼續施
    用毒品之傾向，再依本院89年度毒聲字第5746號裁定令入戒
    治處所施以強制戒治，經本院以90年度毒聲字第2666號裁定
    停止戒治，所餘戒治期間付保護管束，於90年9 月3 日停止
    戒治出所，惟其於保護管束期間，因違反保護管束應遵守事
    項情節重大，經本院以90年度毒聲字第4516號裁定撤銷停止
    戒治，續令入戒治處所施以強制戒治，於91年8 月9 日執行
    完畢釋放，其所涉施用第一級毒品案件部分，經本院以90年
    度訴字第63號判處有期徒刑8 月確定。又於91年間，因施用
    第一、二級毒品案件，經本院以91年度訴字第771 號判處有
    期徒刑11月、4 月，合併定應執行有期徒刑1 年2 月確定，
    與前開案件接續執行，於93年1 月20日縮短刑期假釋出監，
    並於93年4 月25日保護管束期滿未經撤銷假釋，視為執行完
    畢。其復於95年間，因施用第一級毒品案件，經本院以95
    年度訴字第1928號判決判處有期徒刑8 月確定（第1 案）；
    又因施用第一級毒品案件，經本院以96年度訴字第817 號判
    決判處1 年1 月確定（第2 案），上開第1 、2 案嗣經本院
    分別以96年度聲減字第843 號、96年度聲減字第1275號裁定
    ，各減為有期徒刑4 月、6 月又15日確定，接續執行後，並
    於97年3 月1 日縮刑期滿執行完畢。詎其仍未戒除毒癮，復
    基於施用第一級毒品海洛因之犯意，於99年8 月17日晚上8
    時許，在其位於彰化縣芬園鄉○○村○○路○ 段758 巷16
    號住處，以將第一級毒品海洛因摻入香煙點燃吸食煙霧之方
    式，施用第一級毒品海洛因1 次，嗣經員警於99年8 月18日
    晚上7 時12分許，在前揭住處前，發現其行跡可疑，而對其
    施以盤查，其於偵查犯罪職權之機關或個人尚未發覺其涉有
    上開犯罪前，主動向員警坦認前開施用海洛因而自首，並接
    受裁判，並同意員警採集其尿液送驗，結果呈可待因及嗎啡
    陽性反應。
二、案經彰化縣警察局彰化分局報告臺灣彰化地方法院檢察署檢
    察官偵查起訴。
    理  由
一、上揭事實，業據被告甲○○迭於警詢、偵訊及本院審理程序
    時均坦承不諱，且其於99年8 月18日為警查獲時所採取之尿
    液，經送鑑驗結果，確呈可待因及嗎啡陽性反應，此有彰化
    縣警察局彰化分局委託檢驗尿液代號與真實姓名對照單及詮
    昕科技股份有限公司濫用藥物尿液檢驗報告各1 紙附卷可稽
    ，足認被告之自白應與事實相符，洵堪採信。
二、按施用第一、二級毒品為犯罪行為，毒品危害防制條例第10
    條定有處罰明文。故施用第一、二級毒品者，依前揭規定本
    應科以刑罰，惟基於刑事政策，對合於一定條件之施用者，
    則依同條例第20條、第23條之規定，施以觀察、勒戒及強制
    戒治之保安處分。又毒品危害防制條例於92年7月9日修正公
    布，自93年1月9日施行，其中第20條、第23條將施用毒品之
    刑事處遇程序，區分為「初犯」及「5 年內再犯」、「5 年
    後再犯」。依其立法理由之說明：「初犯」，經觀察、勒戒
    或強制戒治後，應為不起訴處分或不付審理之裁定；經觀察
    、勒戒或強制戒治執行完畢釋放後，「5 年內再犯」者，因
    其再犯率甚高，原實施之觀察、勒戒及強制戒治既已無法收
    其實效，爰依法追訴或裁定交付審理。至於經觀察、勒戒或
    強制戒治執行完畢釋放後，「5 年後再犯」者，前所實施之
    觀察、勒戒或強制戒治已足以遮斷其施用毒品之毒癮，為期
    自新及協助其斷除毒癮，仍適用「初犯」規定，先經觀察、
    勒戒或強制戒治之程序。從而依修正後之規定，僅限於「初
    犯」及「5 年後再犯」二種情形，始應先經觀察、勒戒或強
    制戒治程序。倘被告於5 年內已再犯，經依法追訴處罰，縱
    其第3 次（或第3 次以上）再度施用毒品之時間，在初犯經
    觀察、勒戒或強制戒治執行完畢釋放5 年以後，已不合於「
    5 年後再犯」之規定，且因已於「5 年內再犯」，顯見其再
    犯率甚高，原實施觀察、勒戒或強制戒治，已無法收其實效
    ，即應依該條例第10條處罰。至於第3 次（或第3 次以上）
    施用毒品之時間，是否宜有期間限制？以多久為適宜？則分
    屬刑事政策、專門醫學之範圍，非審判機關所能決定，有待
    循立法途徑解決（最高法院97年度第5 次刑事庭會議決議及
    97年度臺非字第348 、390 、405 、406 、423 號判決意旨
    參照）。查本案被告有如犯罪事實欄所述於觀察、勒戒及強
    制戒治執行完畢之事實，此有臺灣彰化地方法院檢察署刑案
    資料查註紀錄表及臺灣高等法院被告前案紀錄表各1 份在卷
    可考，故本案被告再施用第一級毒品之行為，按諸前揭說明
    ，即與5 年後再犯之情形有別，自應逕行追訴。
三、按海洛因係毒品危害防制條例所定之第一級毒品，不得非法
    施用及持有。核被告就事實欄所為，係犯毒品危害防制條例
    第10條第1 項之施用第一級毒品罪。其為供施用第一級毒品
    而持有該級毒品之低度行為，應為施用之高度行為所吸收，
    不另論罪。又被告有上開事實欄所載之前科紀錄，有臺灣高
    等法院被告前案紀錄表、臺灣彰化地方法院檢察署刑案資料
    查註紀錄表各1 份在卷可憑，其於有期徒刑執行完畢後，5
    年內故意再犯本案有期徒刑以上之罪，係累犯，應依刑法第
    47條第1 項之規定加重其刑。再被告施用海洛因行為，係偵
    查犯罪職權之機關或個人尚未發覺前，主動向員警坦認有前
    開犯行而自首，且表示願意接受裁判等情，已據被告供述在
    卷，並有被告之警詢筆錄在卷可考，爰依刑法第62條前段之
    規定，得減輕其刑（依法先加後減）。爰審酌被告之素行、
    犯罪之動機、目的、施用毒品係戕害自身健康、施用毒品手
    段、所生危害及犯罪後之態度等一切情狀，量處如主文所示
    之刑，以示懲儆。
據上論斷，應依刑事訴訟法第273 條之1 第1 項、第299 條第1
項前段，毒品危害防制條例第10條第1 項，刑法第11條前段、第
47條第1 項第、第62條前段，判決如主文。
本案經檢察官楊聰輝到庭執行職務。
中    華    民    國    99    年    10    月    29    日
                  刑事第九庭      法  官  鮑慧忠
以上正本證明與原本無異。
如不服本判決應於收受判決後10日內向本院提出上訴書狀，並
應敘述具體理由。其未敘述上訴理由者，應於上訴期間屆滿後
20日內向本院補提理由書(均須按他造當事人之人數附繕本)
「切勿逕送上級法院」。
中    華    民    國    99    年    10    月    29    日
                                  書記官  林子惠
附錄本案論罪科刑法條全文：
毒品危害防制條例第10條
施用第一級毒品者，處 6 月以上 5 年以下有期徒刑。

司法院資訊處製作；財團法人民間司法改革基金會備份。
